臺灣基隆地方法院刑事判決　　　　　　　96年度訴字第1020號
公　訴　人　臺灣基隆地方法院檢察署檢察官
被　　　告　乙○○
　　　　　　　　　　（現另案於臺灣基隆監獄執行中）
上列被告因違反毒品危害防制條例案件，經檢察官提起公訴（96
年度毒偵字第2622號），被告就被訴事實為有罪之陳述，本院合
議庭裁定由受命法官獨任進行審判程序，經改依簡式審判程序審
理後判決如下：
    主  文
乙○○施用第一級毒品，累犯，處有期徒刑捌月。
    事  實
一、乙○○前因施用第一級、第二級毒品案件，經臺灣高等法院
    裁定送觀察勒戒後，認有繼續施用傾向，再經同院裁定送強
    制戒治，於民國88年9 月10日執行期滿，而由同院於88年10
    月29日以87年度上訴字第2881號判決，判決免訴確定。又因
    施用第一級毒品案件，經本院裁定強制戒治（90年3 月16日
    執行期滿），並於89年6 月22日以89年度訴字第198 號判決
    ，判處有期徒刑10月確定。再因施用第二級毒品案件，經本
    院於89年7 月5 日以89年度基簡字第383 號判決，判處有期
    徒刑5 月確定。嗣其上開所受有期徒刑10月、5 月之宣告刑
    ，經本院於90年3 月16日以90年度聲字第327 號裁定，合併
    應執行有期徒刑1 年2 月確定，而於91年7 月7 日執行完畢
    。又因施用第一級毒品案件，經本院於94年4 月22日以94年
    度訴字第222 號判決，判處有期徒刑11月確定，於95年9 月
    15日執行完畢。再因施用第一級毒品案件，經本院於96年7
    月10日以96年度訴字第445 號判決，判處有期徒刑1 年確定
    ，嗣該案件經本院於96年9 月14日以96年度聲減字第1646號
    裁定，減為有期徒刑6 月確定。復因施用第一級、第二級毒
    品案件，經本院於96年9 月14日以96年度訴字第594 號判決
    ，判處有期徒刑7 月、4 月，應執行有期徒刑10月確定。嗣
    其上開所受有期徒刑6 月、7 月及4 月，經本院於96年11月
    5 日以96年度聲字第692 號裁定，合併應執行有期徒刑1 年
    3 月確定（現執行中）。
二、乙○○猶未戒斷毒癮，復基於施用第一級毒品海洛因之犯意
    ，於96年9 月10日上午10時許（起訴書誤載為同年10月10日
    上午10時許，業經蒞庭檢察官當庭更正），在基隆市○○區
    ○○街173 號2 樓住處，以將第一級毒品海洛因摻水注入注
    射針筒，再施打入身體方式，施用第一級毒品海洛因1 次。
    嗣於96年9 月10日下午5 時許，在同市區○○路暖江橋頭，
    因形跡可疑，為警盤查時查獲。
三、案經基隆市警察局第三分局報告臺灣基隆地方法院檢察署檢
    察官偵查後起訴。
    理  由
壹、程序事項：
    本件被告乙○○所犯者非為死刑、無期徒刑、最輕本刑為3
    年以上有期徒刑之罪或高等法院管轄第一審案件，其於準備
    程序進行中，先就被訴事實為有罪之陳述，經告知其簡式審
    判程序之旨，並聽取公訴人、被告之意見後，本院業已依刑
    事訴訟法第273 條之1 第1 項之規定，裁定由受命法官獨任
    以簡式審判程序進行本案之審理。
貳、實體事項：
一、上開事實，業據被告於檢察官偵訊及本院審理時坦承在卷，
    且其為警查獲時所採集之尿液送驗結果，呈嗎啡及可待因之
    陽性反應，有台灣檢驗科技股份有限公司濫用藥物尿液檢驗
    報告1 紙附卷可稽，足徵被告之自白與事實相符，可以採信
    。本案事證明確，被告施用第一級毒品之犯行洵堪認定，應
    依法論科。
二、論罪科刑：
  (一)按毒品危害防制條例係於92年7 月9 日修正公布，自93年1
    月9 日起施行，其中第20條、第23條將施用毒品之刑事處遇
    程序，區分為「初犯」、「五年內再犯」、「五年後再犯」
    。依其立法理由之說明：「初犯」，經觀察、勒戒或強制戒
    治後，應為不起訴處分或不付審理之裁定；經觀察、勒戒或
    強制戒治執行完畢釋放後，「五年內再犯者」，因其再犯率
    甚高，原實施之觀察、勒戒及強制戒治既已無法收其實效，
    爰依法追訴或裁定交付審理。至於經觀察、勒戒或強制戒治
    執行完畢釋放後，「五年後再犯者」，前所實施之觀察、勒
    戒或強制戒治已足以遮斷其施用毒品之毒癮，為其自新及協
    助其斷除毒癮，仍適用「初犯」規定，先經觀察、勒戒或強
    制戒治之程序。從而依修正後之規定，僅限於「初犯」及「
    五年後再犯」二種情形，始應先經觀察、勒戒或強制戒治程
    序。倘被告於5 年內已再犯，經依法追訴處罰，縱其第三次
    （或第三次以上）再度施用毒品之時間，在初犯經觀察、勒
    戒或強制戒治執行完畢釋放五年以後，已不合於「五年後再
    犯」之規定，且因已於「五年內再犯」，顯見其再犯率甚高
    ，原實施觀察、勒戒或強制戒治，已無法收其實效，即應依
    該條例第10條處罰（最高法院95年度台非字第59號、第65號
    判決意旨及最高法院95年第7 次刑事庭會議決議意旨參照）
    。被告有如事實欄所載，於90年3 月16日強制戒治執行期滿
    後，又因施用第一級毒品案件，經本院以94年度訴字第222
    號判決，判處有期徒刑11月確定；再因施用第一級毒品案件
    ，經本院以96年度訴字第445 號判決，判處有期徒刑1 年確
    定；復因施用第一級、第二級毒品案件，經本院以96年度訴
    字第594 號判決，判處有期徒刑7 月、4 月，應執行有期徒
    刑10月確定等情，有臺灣高等法院被告前案紀錄表在卷可稽
    。被告既曾於「五年內再犯」，且經法院判處罪刑確定，竟
    又於96年9 月10日，再次施用第一級毒品海洛因，揆諸前揭
    說明，即非屬毒品危害防制條例第20條第3 項所定「五年後
    再犯」之情形，故檢察官依法逕行起訴本案，於法要無不合
    ，合先敘明。
  (二)查海洛因係毒品危害防制條例第2 條第2 項第1 款所定之第
    一級毒品，被告非法施用第一級毒品海洛因之行為，係犯毒
    品危害防制條例第10條第1 項之施用第一級毒品罪。被告因
    施用而持有第一級毒品海洛因之低度行為，應為施用第一級
    毒品之高度行為所吸收，不另論罪。
  (三)被告前曾受如事實欄所示之有期徒刑執行完畢，有臺灣高等
    法院被告前案紀錄表在卷可按，其於有期徒刑執行完畢後，
    5 年以內故意再犯本件有期徒刑以上之罪，為累犯，應依法
    加重其刑。
  (四)爰審酌被告犯罪之動機、曾有施用毒品之前科仍不知戒除，
    惟犯罪後坦承犯行，且所犯之施用毒品犯行乃戕害自己身心
    健康，並未危及他人等一切情狀，量處如主文所示之刑。
據上論斷，應依刑事訴訟法第273條之1第1項、第299條第1 項前
段，毒品危害防制條例第10條第1 項、第23條第2 項，刑法第11
條前段、第47條第1 項，判決如主文。
本案經檢察官甲○○到庭執行職務。
中　　華　　民　　國　　96　　年　　12　　月　　21　　日
                  刑事第一庭法  官    劉桂金
以上正本證明與原本無異。
如不服本判決應於收受本判決後10日內向本院提出上訴書狀，其
未敘述上訴理由者，並得於提起上訴後10日內向本院補提理由書
狀（均須按他造當事人之人數附繕本）「切勿逕送上級法院」。
中　　華　　民　　國　　96　　年　　12　　月　　21　　日
                            書記官    鄧順生
附錄論罪法條：
毒品危害防制條例第10條第1項
施用第一級毒品者，處 6 月以上 5 年以下有期徒刑。
